行　政　法　院　判　決　　　　　　　　　　　　　八十七年度判字第一九七三號
　　原　　　告　甲○○
　　被　　　告　監察院
右當事人間因申報公職人員財產事件，原告不服監察院中華民國八十七年五月二十五
日八七院台訴字第八七三二○一○一○號訴願決定（以再訴願論），提起行政訴訟。
本院判決如左︰
　　主  文
原告之訴駁回。
　　事  實
緣原告為公職人員財產申報法第二條第一項第八、九款所列之公職人員，依同法第四
條第一款規定，應於申報期限內自動向被告申報財產，其所應申報之財產，為各該申
報日，原告本人、配偶及未成年子女所有之同法第五條所規定之財產。惟原告於八十
五年十二月十七日申報之財產，經被告與財產主管機關（構）或團體所查復財產資料
核對結果，有不一致之情事，乃認屬故意申報不實，乃依本法第十一條第一項後段規
定，處以罰鍰新台幣（下同）捌萬元整。原告不服，提起訴願，經決定駁回，遂提起
行政訴訟。茲摘兩造訴辯意旨於次：
原告起訴意旨略謂︰原告自擔任鄉長以來，均依公職人員財產申報有關規定按期申報
，因忙於政務，難以一一整埋，乃委託他人代為填報，以致疏忽提供全部財產。又配
偶戴林藝並未明確告知有關房屋、股票投資，原告復疏於漏報債務，凡此均出於故意
，應屬不罰。縱使非罰不可，亦屬過重，請撤銷原處分及原決定等語。
被告答辯意旨略謂︰原告配偶未申報之山上鄉明和村六鄰一五四之三號房屋與原告住
所接近，且為二層樓建物，面積一百二十平方公尺，課稅現值達二十一萬七千九百元
整，其中一樓部分面積，自七十九年七月起課稅迄今，原告豈有不知之理；又原告配
偶持有宏和精密紡織股份有限公司五四、○七五股，總額五四○、七五○元，另持有
宏遠興業股份有限公司四二、三三六股，總額四二三、三六○元，合計總額九十六萬
四千一百一十元，金額不在少數，且原告配偶領有宏和公司給付之八十四年度盈餘所
得一萬元，有扣繳憑單可按。原告與其配偶既一併申報所得稅，自應知悉此事。次查
原告既委託他人填報，自應將其財產資料，詳實告知代填人予以申報。原告所報公職
人員財產申報表，業經原告簽名蓋章在案，顯不得以委託他人代填，作為解免其故意
申報不實責任之依據。故其所辯政務繁忙云云，殊非足採，原告之訴為無理由，請予
駁回等語。
　　理  由
按「一不動產、船舶、汽車及航空器。二一定金額以上之存款、外幣、有價證券及其
他具有相當價值之財產。三一定金額以上之債權、債務及對各種事業之投資。」、「
公職人員之配偶及未成年子女所有之前項財產，應一併申報。」公職人員財產申報法
第五條第一項、第二項定有明文。所稱之「一定金額」依同法施行細則第十九條第一
項一款規定，係指「存款、有價證券、債權、債務及對各種事業之投資，每類之總額
為新台幣一百萬元或有價證券之上市股票總額為新台幣五十萬元。」、「公職人員之
配偶及未成年子女依本法第五條第二項規定應一併申報之財產，其一定金額，應各別
依前項規定分開計算。」同條第二項復有明定，又同法第十一條第一項規定：「公職
人員明知應依規定申報，無正當理由不為申報，處新台幣六萬元以上三十萬元以下罰
鍰。其故意申報不實者，亦同。」查本件原告於八十五年十二月十七日向被告申報財
產時，對其應申報之財產：原告配偶戴林藝所有台南縣山上鄉明和村六鄰一五四之三
號房屋，面積一二○‧一○平方公尺；及其配偶持有宏和精密紡織股份有限公司股票
，股數五四、○七五股，總額五四○、七五○元及宏遠興業股份有限公司股票，股數
四二、三三六股，總額四二三、三六○元。均未予申報，且對其向第一商業銀行抵押
借款債務三、○○○、○○○元及向台南縣山上鄉農會農業借款債務四九八、一九一
元亦未予申報。應屬故意申報不實，被告乃據以處罰鍰八萬元，揆諸首揭規定，並無
違誤。原告不服，循序提起行政訴訟，主張伊自擔任鄉長以來，均依公職人員財產申
報法有關規定按期申報，因忙於政務，難以一一整理，乃委託他人代為填報，以致疏
忽提供全部財產。又配偶戴林藝並未明確告示有關房屋、股票投資，原告復疏於漏報
債務，凡此均非出於故意，請予免罰，縱認應罰，亦請從輕云云。但查上開台南縣山
上鄉明和村六鄰一五四之三號房屋乙棟，係二層樓之建物，面積達一二○‧一○平方
公尺，且鄰近原告在台南縣山上鄉明和村六鄰一五三號之住所，原告與其配偶共同生
活，殆無不知或遺忘申報之理。又原告配偶戴林藝持有有價證券之總額超過一百萬元
，原告並已申報其配偶戴林藝持有之部分股票，然對持有宏和精密紡織股份有限公司
及宏遠興業股份有限公司（以下均簡稱宏和、宏遠公司）之股票卻未申報，該未申報
之股票股數眾多，以票面金額核算總額已高達九六四、一一○元，況原告配偶戴林藝
尚領有宏和公司八十四年度盈餘所得一○、○○○元，此有宏和、宏遠公司之復函與
宏和公司給付戴林藝之所得扣繳憑單資料在可稽，原告既與其配偶合併申報綜合所
得稅，亦無不知其配偶持有該二公司股票之理。次查原告向第一商業銀行借貸二筆債
務分別為八十五年一月十七日一六、○○○、○○○元及八十五年八月二十二日三、
○○○、○○○元，前者原告業已申報，而後者之借貸距原告於同年十二月十七日申
報日僅三個月餘，原告尚於同年十二月三日按月繳納利息；另原告向山上鄉農會有三
筆長期借款，金額共一、○三五、○○○元，每半年償還本息四九、一六三元，截至
申報日原告尚有四九八、一九一元之借款債務，原告除提供土地設定擔保外，復自七
十四年間長期償還本息，衡情更無遺忘各該債務之可能。顯見原告係故意不為申報，
殊為明確，所謂忙於政務，委託他人代填財產申報表者，應屬卸責之詞，顯難採信。
末查公職人員明知應依規定申報，無正當理由不為申報者，處六萬元以上三十萬元以
下罰鍰，公職人員財產申報法第十一條第一項定有明文。原告既有故意申報不實之事
實，則被告酌情處以八萬元罰鍰，依法自無不當。原告空言指稱原處分罰鍰過重，求
予從輕，亦無可採。從而訴願決定，持同一見解，維持原處分，並無不合。原告起訴
論旨，非有理由，應予駁回。
據上論結，本件原告之訴為無理由，爰依行政訴訟法第二十六條後段，判決如主文。
中    華    民    國     八十七      年      十      月       二        日
                    行 政 法 院 第 四 庭
                                審 判 長 評  事      葉  振  權
                                         評  事      吳      仁
                                         評  事      吳  錦  龍
                                         評  事      林  家  惠
                                         評  事      吳  明  鴻
右  正  本  證  明  與  原  本  無  異
                                         法院書記官  陳  盛  信
中    華    民    國     八十七      年      十      月       二        日
